臺灣高等法院刑事判決
110年度上訴字第1187號
上  訴  人  
即  被  告  張哲維


選任辯護人  林峻義律師(法扶律師)          
上列上訴人即被告因違反槍砲彈藥刀械管制條例案件，不服臺灣
臺北地方法院109年度訴字第457號，中華民國110年1月25日第一
審判決（起訴案號：臺灣臺北地方檢察署109年度偵字第6584號
），提起上訴，本院判決如下：
    主  文
上訴駁回。               
    事實及理由
一、經本院審理結果，認第一審以上訴人即被告張哲維犯修正前
    槍砲彈藥刀械管制條例第8條第4項、槍砲彈藥刀械管制條例
    第12條第4項之非法持有可發射子彈具有殺傷力之槍枝罪及
    非法持有子彈罪，判處有期徒刑3年4月，併科罰金新臺幣(
    下同)6萬元，罰金如易服勞役，以1000元折算1日，並諭知
    扣案之改造手槍1枝沒收，經核其認事用法、量刑均無不當
    ，應予維持，並引用第一審判決書記載之事實、證據及理由
    （如附件）。
二、被告上訴意旨略以：被告年僅21歲，並無前科，因一時失慮
    ，致罹刑典，於警詢及審理中均坦承犯行，已知悔改，且持
    有槍彈時間未久即為警查獲，未產生實害，亦未將扣案手槍
    另為違法犯紀之用，顯有法重情輕之虞，請從輕量刑，依刑
    法第59條規定酌減其刑，並予以宣告緩刑等語。　
三、惟查：
　㈠按量刑之輕重，係屬為裁判之法院得依職權裁量之事項，苟
    其量刑已以行為人之責任為基礎，並斟酌刑法第57條所列一
    切情狀，在法定刑度內，酌量科刑，如無偏執一端，致明顯
    輕重失衡情形，不得遽指為不當或違法（最高法院72年台上
    字第6696號判例、99年度台上字第189號判決意旨參照）。
    又刑罰之量定屬法院自由裁量之職權行使，但仍應審酌刑法
    第57條所列各款事由及一切情狀，為酌量輕重之標準，並非
    漫無限制，在同一犯罪事實與情節，如別無其他加重或減輕
    之原因，下級法院量定之刑，亦無過重或失輕之不當情形，
    則上級法院對於下級法院之職權行使，原則上應予尊重（最
    高法院85年度台上字第2446號判決意旨參照）。
  ㈡原審以被告罪證明確，審酌被告持有扣案槍彈之期間雖不足3
    月，然攜帶外出係為朋友處理糾紛之情，雖尚未持之另為其
    他犯罪即經員警即時查獲，然對於社會治安及公眾安全之危
    害非輕，兼衡其於警詢及審理中均坦承犯行之犯後態度，及
    其自述高中休學，目前在KTV擔任服務生，未婚無子女之生
    活狀況及無前科之素行等一切情狀，量處判處有期徒刑3年4
    月，併科罰金6萬元。核原審已於判決理由內說明其量刑審
    酌事由，復已以行為人之責任為基礎，斟酌刑法第57條所列
    一切情狀，其量定之刑罰，已兼顧相關有利與不利之科刑資
    料為綜合考量，既未逾越法定刑度，亦未濫用自由裁量之權
    限，且無違背公平正義、責罰相當等原則，屬裁量權之適法
    行使，難認有何不當。
　㈢次按刑法第59條規定之酌量減輕其刑，必須犯罪另有特殊之
    原因與環境，在客觀上足以引起一般同情，認為即使予以宣
    告法定最低度刑，猶嫌過重者，始有其適用。查被告於警詢
    時自承因友人主動送扣案槍彈給伊，而非法持有本案槍彈，
    並因聽聞朋友發生糾紛而攜帶槍彈前往了解等語（見偵卷第
    24頁），故實難認其犯罪有何特殊之原因與環境，在客觀上
    足以引起一般同情，認為即使予以宣告法定最低度刑，猶嫌
    過重之情形，是被告及辯護人主張依刑法第59條規定酌減其
    刑云云，顯於法不合。又本案被告所宣告之刑，為有期徒刑
    2年以上，顯不符刑法第74條第1項宣告緩刑以「受2年以下
    有期徒刑、拘役或罰金之宣告」之要件，依法不得宣告緩刑
    ，是被告上訴請求宣告緩刑，於法不合。
  ㈣綜上所述，被告執前詞提起上訴，並無理由，應予駁回。
據上論斷，應依刑事訴訟法第373條、第368條，判決如主文。　
本案經檢察官洪敏超提起公訴，檢察官蔡名堯到庭執行職務。
中　　華　　民　　國　　110 　年　　8 　　月　　24　　日
                  刑事第十七庭  審判長法　官 鄭水銓
                                      法　官 沈君玲
                                      法　官 李世華
以上正本證明與原本無異。
如不服本判決，應於收受送達後20日內向本院提出上訴書狀，其
未敘述上訴之理由者並得於提起上訴後20日內向本院補提理由書
（均須按他造當事人之人數附繕本）「切勿逕送上級法院」。
                                      書記官 莊佳鈴
中　　華　　民　　國　　110 　年　　8 　　月　　24　　日
附錄：本案論罪科刑法條全文
修正前槍砲彈藥刀械管制條例第8條
未經許可，製造、販賣或運輸鋼筆槍、瓦斯槍、麻醉槍、獵槍、
空氣槍或第4條第1項第1款所定其他可發射金屬或子彈具有殺傷
力之各式槍砲者，處無期徒刑或5年以上有期徒刑，併科新臺幣1
千萬元以下罰金。
未經許可，轉讓、出租或出借前項所列槍砲者，處5年以上有期
徒刑，併科新臺幣1千萬元以下罰金。
意圖供自己或他人犯罪之用，而犯前二項之罪者，處無期徒刑或
7年以上有期徒刑，併科新臺幣1千萬元以下罰金。
未經許可，持有、寄藏或意圖販賣而陳列第1項所列槍砲者，處3
年以上10年以下有期徒刑，併科新臺幣7百萬元以下罰金。
第1項至第3項之未遂犯罰之。
犯第1項、第2項或第4項有關空氣槍之罪，其情節輕微者，得減
輕其刑。
槍砲彈藥刀械管制條例第12條
未經許可，製造、販賣或運輸子彈者，處1年以上7年以下有期徒
刑，併科新台幣500萬元以下罰金。
未經許可，轉讓、出租或出借子彈者，處6月以上5年以下有期徒
刑，併科新台幣300萬元以下罰金。
意圖供自己或他人犯罪之用，而犯前二項之罪者，處3年以上10
年以下有期徒刑，併科新台幣700萬元以下罰金。
未經許可，持有、寄藏或意圖販賣而陳列子彈者，處5年以下有
期徒刑，併科新台幣300萬元以下罰金。
第1項至第3項之未遂犯罰之。　　　
附件
臺灣臺北地方法院刑事判決
109年度訴字第457號
公　訴　人　臺灣臺北地方檢察署檢察官
被　　　告　張哲維　
　　　　　　　　　　
　　　　　　　　　　
指定辯護人　本院公設辯護人沈芳萍
上列被告因違反槍砲彈藥刀械管制條例案件，經檢察官提起公訴
（109年度偵字第6584號），本院判決如下：
    主  文
張哲維犯非法持有可發射子彈具殺傷力之槍枝罪，處有期徒刑參
年肆月，併科罰金新臺幣陸萬元，罰金如易服勞役，以新臺幣壹
仟元折算壹日。
扣案改造手槍壹枝（含彈匣壹個，槍枝管制編號：○○○○○○○○○○號
）沒收。
    犯罪事實
一、張哲維明知可發射子彈具有殺傷力之改造手槍及具有殺傷力
    之子彈，分別係槍砲彈藥刀械管制條例所列管之槍砲、彈藥
    ，非經主管機關許可，均不得無故持有。詎張哲維於民國10
    8年11月底某日，在臺北市松山區八德路某處，自真實姓名
    年籍不詳、自稱「許皓庭」之人處，取得可發射子彈具有殺
    傷力之改造手槍1枝（含彈匣1個，槍枝管制編號：00000000
    00號）及具殺傷力之由金屬彈殼組合直徑8.8mm金屬彈頭之
    非制式子彈5顆而持有之（同時持有無殺傷力之非制式子彈2
    顆，詳後述不另為無罪諭知部分）。復於109年2月18日某時
    ，因友人表示有糾紛請其到場幫忙，遂將上開槍枝藏放於不
    知情之鍾政成租用車牌號碼000-0000號車輛內駕駛座油門旁
    夾縫處，且將子彈分別藏放於駕駛座腳踏墊下及身上，並與
    不知情之鍾政成駕駛上開車輛，而攜帶上開槍、彈前往協助
    友人處理糾紛，嗣於同日凌晨4時57分許（起訴書誤載為5時
    21分應予更正），行經臺北市萬華區環河南路與桂林路附近
    時，經員警臨檢盤查時發覺並扣押上開槍、彈，因而查悉上
    情。
二、案經臺北市政府警察局萬華分局報告臺灣臺北地方檢察署檢
    察官偵查起訴。
    理  由
壹、證據能力
    本判決所引被告以外之人於審判外所為之陳述，悉經當事人
    於本院準備程序期日明白表示同意作為證據（見109年度訴
    字第457號，下稱本院卷，該卷第46、86頁），而該等證據
    之取得並無違法情形，且與本件之待證事實，具有關連性，
    核無證明力明顯過低之事由，本院審酌上開證據作成時之情
    況，認為適當，依刑事訴訟法第159條之5第1項所定傳聞例
    外之同意法則，認有證據能力。而非供述證據亦非公務員違
    背法定程序所取得，依同法第158條之4反面解釋，亦有證據
    能力，合先敘明。
貳、實體方面
一、認定犯罪事實所憑之證據及理由
    訊據被告張哲維對於上揭犯罪事實均坦承不諱（見本院卷第
    46、89頁），核與證人鍾政成於偵查中之證述相符（見109
    年度偵字第6584號卷，下稱偵卷，該卷第105、106頁），並
    有扣押物品目錄表、扣案物照片在卷可稽（見偵卷第47、51
    至53），且有上開扣案物可佐。而扣案之改造手槍1枝與子
    彈7顆，分別經內政部警政署刑事警察局以檢視法、性能檢
    驗法或試射法鑑驗後，鑑定結果認改造手槍有殺傷力，子彈
    5顆有殺傷力、其餘2顆子彈則無殺傷力等情，有該局109年4
    月28日刑鑑字第1090018573號鑑定書（含槍、彈照片）、內
    政部警政署刑事警察局函文各1份附卷可考（見偵卷第135至
    138頁；本院卷第61頁）。堪認被告上開任意性之自白與事
    實相符，本案事證明確，被告犯行已堪認定，應予依法論科
    。
二、應適用之法律、科刑審酌事由
㈠、按行為後法律有變更者，適用行為時之法律。但行為後之法
    律有利於行為人者，適用最有利於行為人之法律，刑法第2
    條第1項定有明文。查被告為本件持有非制式手槍之犯行後
    ，槍砲彈藥刀械管制條例第4、7、8條，業於109年6月10日
    修正公布，並於同年月12日施行，修正後槍砲彈藥刀械管制
    條例第4條第1項第1款之槍砲定義及同條例第7條均新增「制
    式或非制式」槍砲，修法意旨略以：鑒於現行查獲具殺傷力
    之違法槍枝，多屬非制式槍枝，可遠距離致人死傷，且殺傷
    力不亞於制式槍枝，對人民生命、身體、自由及財產法益之
    危害，實與制式槍枝無異；另因非制式槍枝之取得成本遠低
    於購買制式槍枝，且製造技術門檻不高、網路取得改造資訊
    容易，導致非制式槍枝氾濫情形嚴重，若區分制式與否而分
    別適用第七條或第八條處罰，將使不法分子傾向使用非制式
    槍砲從事不法行為，以規避第七條較重之刑責，無異加深不
    法分子大量使用非制式槍砲之誘因，爰為有效遏止持非制式
    槍砲進行犯罪情形，非制式槍砲與制式槍砲罪責確有一致之
    必要等語。是依修正後槍砲彈藥刀械管制條例規定，持有非
    制式手槍者，亦應適用同條例第7條第4項規定處以「五年以
    上有期徒刑，併科新臺幣一千萬元以下罰金」，與修正前應
    適用同條例第8條第4項規定之法定刑「三年以上十年以下有
    期徒刑，併科新臺幣七百萬元以下罰金」相較，已提高其法
    定刑度。經比較新舊法結果，行為後之法律並未較有利於行
    為人，依刑法第2條第1項前段之規定，自應適用被告行為時
    之規定，合先敘明。
㈡、核被告所為，係犯修正前槍砲彈藥刀械管制條例第 8條第 4
    項之非法持有可發射子彈具殺傷力之槍枝罪及槍砲彈藥刀械
    管制條例第12條第4項之非法持有子彈罪。
㈢、被告同時持有數顆子彈，就持有具有殺傷力之子彈部分，仍
    為單純一罪。又被告同時持有可發射子彈具有殺傷力之槍枝
    及具有殺傷力之子彈，係以一行為而觸犯上開二罪名，為想
    像競合犯，應依刑法第55條規定，從一重之非法持有可發射
    子彈具殺傷力之槍枝罪處斷。
㈣、爰以行為人之責任為基礎，審酌被告持有上開槍、彈之期間
    雖不足3月，然攜帶外出係為朋友處理糾紛之情，雖尚未持
    之另為其他犯罪即經員警即時查獲，然對於社會治安及公眾
    安全之危害非輕，兼衡其於警詢及審理中均坦承犯行之犯後
    態度，及其自述高中休學，目前在KTV擔任服務生，未婚無
    子女之生活狀況（見本院卷第90頁）及無前科之素行等一切
    情狀，量處如主文第1項所示之刑，並就併科罰金部分諭知
    易服勞役之折算標準，以示懲儆。
三、沒收部分
    按違禁物，不問屬於犯罪行為人與否，沒收之，刑法第38條
    第1項定有明文。查本案扣案之改造手槍1枝（各含彈匣1個
    ，槍枝管制編號：0000000000號），為依法不得持有之違禁
    物，爰依上開規定宣告沒收。至於扣案業經鑑定時試射而具
    有殺傷力之子彈5顆，試射後火藥已用罄，所留彈頭、彈殼
    已經裂解而無殺傷力，並非係違禁物，故無庸諭知沒收。另
    扣案經鑑定試射無法擊發而無殺傷力之子彈2顆，既非違禁
    物，爰不為沒收之諭知，附此敘明。
四、不另為無罪諭知部分
    公訴意旨雖認：被告於前揭時、地，另同時持有2顆非制式
    子彈部分（持有5顆具有殺傷力子彈部分，業經本院認定構
    成槍砲彈藥刀械管制條例第12條第4項之非法持有子彈罪）
    ，亦涉犯同條例第12條第4項之非法持有子彈罪嫌等語。然
    查，該2顆子彈經以試射法鑑定，均無法擊發而無殺傷力，
    有前揭鑑定書及函文在卷可考（見偵卷第135至138頁；本院
    卷第61頁），既無殺傷力，則此部分被告自不構成犯罪。又
    上開部分倘成立犯罪，依起訴書所示，與前揭本案認定被告
    成立犯罪部分，有單純一罪或裁判上一罪關係，爰就此部分
    不另為無罪之諭知，附此敘明。
據上論斷，應依刑事訴訟法第299條第1項前段，修正前槍砲彈藥
刀械管制條例第8條第4項，槍砲彈藥刀械管制條例第12條第4項
，刑法第2條第1項前段、第11條前段、第55條、第42條第3項前
段、第38條第1項，判決如主文。
本案經檢察官洪敏超提起公訴，檢察官黃怡華到庭執行職務。
中　　華　　民　　國　　110 　年　　1 　　月　　25　　日
                  刑事第七庭  審判長法  官  廖建傑
                                    法  官  王星富
                                    法  官  謝欣宓
上正本證明與原本無異。
如不服本判決應於收受送達後20日內向本院提出上訴書狀，並應
敘述具體理由；其未敘述上訴理由者，應於上訴期間屆滿後20日
內向本院補提理由書（均須按他造當事人之人數附繕本）「切勿
逕送上級法院」。
                                    書記官  陳怡君
中　　華　　民　　國　　110 　年　　1 　　月　　26　　日